---
title: "Clase 8"
subtitle: "Factores y <br> Anova"
author: "Miriam Lerma"
date: "Marzo 2021"
output:
  xaringan::moon_reader:
    css: RZero-themer.css
    seal: false
    nature:
      highlightStyle: github
      highlightLines: true
      countIncrementalSlides: true
      
---
```{r metathis, include = FALSE}
#Con esta libreria puedo poner informacion que saldra en el titulo, en los buscadores y demas, como de titulo y fechas. Asi como elegir la imagen que saldra de inicio.

library(metathis)
meta() %>%
  meta_name("github-repo" = "MiriamLL/Curso_CIAD") %>%
  meta_social(
    title = "Cargar datps",
    description = paste0(
      "Introduccion a RStudio",
      "Curso de R"),
    url = "https://github.com/MiriamLL/Curso_CIAD/blob/main/Clase3Parte1.html",
    image_alt = paste0(
      "Introduccion a R y RStudio",
      "Curso de R"),
    og_type = "website",
    og_author = "Miriam Lerma",
    twitter_card_type = "summary_large_image",
    twitter_creator = "@MiriamLL",
    twitter_site = "@MiriamLL")
```

```{r include = FALSE}
#Paquetes
library(xaringanExtra)
```

class: title-slide, inverse, middle, right
background-image: url(https://images.unsplash.com/photo-1560806175-2e9e26340b2b?ixid=MXwxMjA3fDB8MHxwaG90by1wYWdlfHx8fGVufDB8fHw%3D&ixlib=rb-1.2.1&auto=format&fit=crop&w=1000&q=80)
background-size: cover

### `r rmarkdown::metadata$title`
# `r rmarkdown::metadata$subtitle`

## `r rmarkdown::metadata$author`<br>
`r rmarkdown::metadata$date`

---

class: inverse

# Intro

- [Factores](#factores)  
- [Analisis de varianza](#anova)

```{r xaringan-panelset, echo=FALSE}
xaringanExtra::use_panelset()
``` 

```{r, echo=FALSE,include=FALSE, message=FALSE}
library(emo)
library(here)
library(fontawesome)
library(ggplot2)
```

--

## Ustedes

- Conocimientos de R (saben abrirlo, cargar paquetes y datos, saben hacer operaciones y graficos).  
- Quieren saber como transformar a factor y conocer la sintaxis para hacer analisis de varianza en R.  

--

**Notas** <br>
Ya vieron teoría. <br>
Recuerden que los modelos dependen de sus preguntas y experimentos o muestreos.  

---
class: inverse

# Créditos & materiales:  

Materiales <br> 
[`r fa("link", fill = "#f2cc8f")` Sthda por Alboukadel Kassambara](http://www.sthda.com/english/wiki/one-way-anova-test-in-r)

[`r fa("book-open", fill = "#f2cc8f")` Handbook of Regression Models in People Analytics](http://peopleanalytics-regression-book.org/)  

[`r fa("book-open", fill = "#f2cc8f")` Tutoriales STAT 545](https://stat545.com/)

[`r fa("link", fill = "#f2cc8f")` ourcodingclub](https://ourcodingclub.github.io/tutorials/mixed-models/)

[`r fa("book-open", fill = "#f2cc8f")` Libro por Steve Midway](https://bookdown.org/steve_midway/DAR/understanding-anova-in-r.html)  

Imágenes adicionales <br> 
[`r fa("camera-retro", fill = "#f2cc8f")` Unsplash](https://unsplash.com/)<br>
[`r fa("camera-retro", fill = "#f2cc8f")` Portada Unsplash por Thomas Millot](https://unsplash.com/@tmillot)

---

name: factores
class: title-slide, inverse, bottom
background-image: url(https://images.unsplash.com/photo-1551415923-31d2072bc248?ixid=MXwxMjA3fDB8MHxwaG90by1wYWdlfHx8fGVufDB8fHw%3D&ixlib=rb-1.2.1&auto=format&fit=crop&w=2089&q=80)
background-size: cover

# 1. Factores

---


## 1.1. Titanic

Instalar y cargar el paquete
```{r, warning=FALSE, message=FALSE}
#install.packages('titanic')
library(titanic)
library(tidyverse)
```

Renombremos el dataframe que vamos a usar y agreguemoslo a nuestro environment.
```{r}
Titanic_datos<-titanic_train
```

Vamos a usar estos datos por que no están "limpios". 

La idea es que **consideren** que algunas variables se deben transformar a **factores**.

---

## 1.2. Columnas y valores

Renombrar columnas para que estén en español.
```{r}
Titanic_datos <- Titanic_datos %>%
  rename(sobrevivio=Survived,
         clase=Pclass,
         edad=Age,
         sexo=Sex,
         embarcado=Embarked,
         precio=Fare)
```

Transformamos los espacios vacíos ("") a NA
```{r}
Titanic_datos$embarcado <- ifelse(Titanic_datos$embarcado == "",
                                 NA,
                                 Titanic_datos$embarcado)
```

---


## 1.3. Factores

Que tipos de datos tenemos?  
- **int**: integral, numérico sin decimales  
- **chr**: character
- **dbl**: double, es un tipo numérico de doble precisión
- **fct**: factor? No hay ninguno con esta clase. 
```{r}
glimpse(Titanic_datos)
```

---

## 1.3. Factores
Transformamos columnas que son factores a factor.  
**fct**: factor? Ahora si existen columnas con esta clase.
```{r}
Titanic_datos<-Titanic_datos%>%
    mutate(sobrevivio = as_factor(sobrevivio),
           clase = as_factor(clase),
           sexo = as_factor(sexo))
```

```{r}
glimpse(Titanic_datos)
```

---

## 1.4. Sobrevivencia
¿Cuál fue el número de sobrevivientes?  

Vamos a crear un objeto con esa tabla.
```{r}
Sobrevivientes<-Titanic_datos %>%
          group_by(sobrevivio) %>%
          count()
```

Usaremos la informacion de la tabla que creamos para agregar el numero de sobreviventes.

.pull-left[
```{r, warning=FALSE, message=FALSE}
g1 <- ggplot(Titanic_datos, 
             aes(sobrevivio)) +
  geom_bar()+
  geom_text(data = Sobrevivientes, #<<
            aes(sobrevivio, 
                y=25, 
                label=n),
            color="white")+
  xlab("sobrevivencia")+
  ylab("Frecuencia")+
  theme_classic()
```
]

.pull-right[
```{r, echo=FALSE,out.width="80%"}
g1
```
]

**Nuevo concepto** podemos usar _geom_text_ para incluir texto en el gráfico. 

---

## 1.4. Precio

Podemos explorar si los que tenían un boleto mas caro, tenían mas posibilidades de sobrevivir.

.pull-left[
```{r}
p1 <- ggplot(Titanic_datos, 
             aes(x=sobrevivio, 
                 y=precio)) +
  geom_boxplot()+
  xlab("sobrevivencia")+
  ylab("Precio del boleto")+
  theme_classic()+
  scale_x_discrete(breaks=c("0","1"),
        labels=c("No", "Sí"))
```
]

.pull-right[
```{r, echo=FALSE, warning=FALSE, message=FALSE, out.width="80%"}
p1
```
]

**Nuevos conceptos**  
- Podemos usar _scale_x_discrete_ para cambiar la etiqueta en el eje _x_.  

---

## 1.5. Clase y edad

Podemos explorar si los que tenian la edad tenia un efecto, ademas de la clase, en las posibilidades de sobrevivir.

.pull-left[
```{r}
c1<-ggplot(Titanic_datos,
       aes(x= as.factor(clase), edad, 
           fill=sobrevivio))+
  geom_violin()+
  xlab("Clase")+
  ylab("Edad")+
  theme_bw()+
  theme(legend.position='top')+
  scale_fill_brewer(palette = "Set1")
```
]

.pull-right[
```{r, echo=FALSE, warning=FALSE, message=FALSE, out.width="80%"}
c1
```
]

**Nuevos conceptos**  
- Podemos usar _scale_fill_brewer_ para cambiar los colores de relleno.  


---

## 1.6. Sexo y clase

Podemos explorar los datos separando por sexo, por clase y por si sobrevivieron o no.
.pull-left[
```{r}
p3<-ggplot(Titanic_datos, 
       aes(sexo, sobrevivio))+
  geom_jitter(aes(color=interaction(factor(sexo), #<<
                                    sobrevivio)))+
  facet_wrap(~clase)+
  ylab("Supervivencia")+
  scale_y_discrete(breaks=c("0","1"),
        labels=c("No", "Sí"))+
  theme(legend.position = "none")+
  scale_color_brewer(palette = "Set2")
```
]

.pull-right[
```{r, echo=FALSE, warning=FALSE, message=FALSE, out.width="80%"}
p3
```
]

**Nuevos conceptos**  
- Podemos usar _geom_jitter_ para mover los puntos.  
- Podemos usar _scale_color_brewer_ para cambiar los colores de los puntos.  


---

# Ejercicios `r fa("pencil-alt", fill = '#FFFFFF')`
- Cargar **paquetes** de titanic y tidyverse
- **Renombrar** objeto, columnas y transformar espacios vacíos a NA
- Crear tres **gráficos** y cambiar clase de columnas a factor

.panelset[
.panel[.panel-name[Paquetes]
```{r, warning=FALSE, message=FALSE}
#install.packages('titanic')
library(titanic)
library(tidyverse)
```
]

.panel[.panel-name[Renombrar]
Renombremos el dataframe que vamos a usar y agreguemoslo a nuestro environment.
```{r}
Titanic_datos<-titanic_train
```

Renombrar columnas para que estén en español.
```{r}
Titanic_datos <- Titanic_datos %>%
  rename(sobrevivio=Survived,
         clase=Pclass,
         edad=Age,
         sexo=Sex,
         embarcado=Embarked,
         precio=Fare)
```
]

.panel[.panel-name[NAs]
Transformamos los espacios vacíos ("") a NA
```{r}
Titanic_datos$embarcado <- ifelse(Titanic_datos$embarcado == "",
                                 NA,
                                 Titanic_datos$embarcado)
```
]


.panel[.panel-name[Precio]
Prueba con y sin cambiar a factor.
```{r, eval=FALSE}
ggplot(Titanic_datos,aes(x=sobrevivio,y=precio)) +
  geom_boxplot()+
  xlab("sobrevivencia")+
  ylab("Precio del boleto")+
  theme_classic()+
  scale_x_discrete(breaks=c("0","1"),
        labels=c("No", "Sí"))
```

Noten que las clases son 1, 2 y 3 si no le decimos que es **factor**, lo interpreta como **numérico**.

Para transformar a factor.
```{r}
Titanic_datos$sobrevivio <- as_factor(Titanic_datos$sobrevivio)
```
]

.panel[.panel-name[Clase y edad]
Prueba con y sin cambiar a factor.
```{r, eval=FALSE}
ggplot(Titanic_datos,aes(x= as_factor(clase), edad,
           fill=sobrevivio))+
  geom_violin()+
  xlab("Clase")+
  ylab("Edad")+
  theme_bw()+
  theme(legend.position='top')+
  scale_fill_brewer(palette = "Set1")
```

Para transformar a factor.
```{r}
Titanic_datos$clase <- as_factor(Titanic_datos$clase)
```
]


.panel[.panel-name[Clase y sexo]
Prueba con y sin cambiar a factor.
```{r, eval=FALSE}
ggplot(Titanic_datos,aes(sexo, sobrevivio))+
  geom_jitter(aes(color=interaction(as_factor(sexo), 
                                    sobrevivio)))+
  facet_wrap(~clase)+
  ylab("Supervivencia")+
  scale_y_discrete(breaks=c("0","1"),
        labels=c("No", "Sí"))+
  theme(legend.position = "none")+
  scale_color_brewer(palette = "Set2")
```

Para transformar a factor.
```{r}
Titanic_datos$sexo <- as.factor(Titanic_datos$sexo)
```
]
]


---
name: anovas
class: title-slide, inverse, bottom
background-image: url(https://images.unsplash.com/photo-1560806175-2e9e26340b2b?ixid=MXwxMjA3fDB8MHxwaG90by1wYWdlfHx8fGVufDB8fHw%3D&ixlib=rb-1.2.1&auto=format&fit=crop&w=1000&q=80)
background-size: cover

# ANOVAS

---

## 2.1. Teoría

[Teoria](https://rpubs.com/Joaquin_AR/219148)

El análisis de la varianza (ANOVA) se utiliza de forma intensiva en el análisis y diseño de experimentos para evaluar el efecto de tratamientos en la variabilidad de la variable respuesta.  <br>
--
Un análisis de la varianza permite determinar, por ejemplo, si diferentes tratamientos (es decir, un grupo de más de dos tratamientos) muestran diferencias significativas en sus resultados o si por el contrario puede suponerse que sus medias poblacionales no difieren.


---

## 2.2. Insectos

[Ejercicio](https://biocosas.github.io/R/050_anova.html)


Estamos interesados en conocer si hay colores más atractivos para los insectos.  
Para ello se diseñaron trampas con los siguientes colores: amarillo, azul, blanco y verde.  
Se cuantificó el número de insectos que quedaban atrapados.

<br>
<br>
Generemos los datos.
```{r}
insectos <- c(16,11,20,21,14,7,37,32,15,25,39,
              41,21,12,14,17,13,17,45,59,48,46,38,47)
colores <- as.factor(c(rep(c("azul", "verde", "blanco", "amarillo"), 
                           each=6)))
```

**Nuevo concepto** _rep_ es repetir ese factor, _each_ seis veces.

Crear data frame.
```{r}
Insectos_df<-data.frame(insectos=insectos,colores=colores)
```

---

## 2.2. Insectos

Exploramos los datos
```{r, fig.height=3}
Trampas_Fig<-ggplot(Insectos_df, 
       aes(x=colores,y=insectos)) +
  geom_boxplot(aes(fill=colores))+
  xlab("Número de insectos atrapados")+
  ylab("Color trampa")+
  theme(legend.position = 'none')+
  scale_fill_manual(values=c("#e9c46a", "#457b9d","#f1faee","#2a9d8f"))#<<
Trampas_Fig
```

**Nuevo concepto** _scale_fill_manual_ para especificar los colores a usar.

---

## 2.3. ANOVA

Esta es la forma de pedir un ANOVA en R:
```{r}
Anova_insectos<-aov(lm(insectos ~ colores))
```

Elementos generados en el ANOVA:
```{r}
names(Anova_insectos)
```

Igual que con los modelos lineares, pedimos un resumen de la tabla del ANOVA
```{r}
summary(Anova_insectos)
```

---

## 2.3. TukeyHSD

Si hemos detectado diferencias significativas entre las medias de las poblaciones. ¿Sería posible saber cuáles son los grupos que generan estas diferencias?

.pull-left[
```{r, fig.height=1}
Insectos_df %>% 
  group_by(colores) %>%
  summarise(promedio=mean(insectos))
```
]

.pull-right[
```{r, echo=FALSE, warning=FALSE, message=FALSE, out.width="80%"}
Trampas_Fig
```
]

---

## 2.3. TukeyHSD

Prueba post-hoc.
```{r}
intervalos<-TukeyHSD(Anova_insectos)
intervalos
```

---

## 2.4. Validación del modelo 


Los supuestos que se deben cumplir son tres: 

- Independencia, 
- homocedasticidad y 
- normalidad.

---

## 2.5. Independencia

Los valores deben ser independientes.
```{r, fig.height=3}
plot(Anova_insectos$residuals)
```

---

## 2.6. Normalidad

El test de Shapiro-Wilk indica que no tenemos evidencia suficiente para rechazar la hipótesis nula (normalidad de los residuos)
```{r}
shapiro.test(Anova_insectos$residuals)
```

```{r, fig.height=3}
hist(Anova_insectos$residuals)
qqnorm(Anova_insectos$residuals) 
qqline(Anova_insectos$residuals)
```

---

## 2.7. Homocedasticidad

El test de Bartlett indica que no tenemos evidencia suficiente para rechazar la hipótesis nula (las varianzas son iguales)
```{r}
bartlett.test(Anova_insectos$residuals ~ colores)
```

---

## 2.8. Anova con dos factores

Crear nueva columna con factor de tamaño.
```{r}
Insectos_df$tamanio <- as.factor(c(rep(c("grande", "mediana", "chica"), 
                           each=2)))
```

Crear nuevo modelo.
```{r}
Anova_insectos_2<-aov((insectos ~ colores + tamanio),data=Insectos_df)
```

Resultados del modelo.
```{r}
summary(Anova_insectos_2)
```

---

## 2.8. Anovas con interaccion

Agregar interacción en el modelo.
```{r}
Anova_insectos_3<-aov((insectos ~ colores * tamanio),data=Insectos_df)
```

Otra manera de escribir el mismo modelo.
```{r}
Anova_insectos_4<-aov((insectos ~ colores + tamanio + colores : tamanio),data=Insectos_df)
```

---

##  2.8. Anovas con interaccion

Mismos resultados.
```{r}
summary(Anova_insectos_3)
```

```{r}
summary(Anova_insectos_4)
```

---

# Ejercicios `r fa("pencil-alt", fill = '#FFFFFF')`

- Generar **datos y modelo**
- Verificar algunos **supuestos**
- Analisis **post-hoc**
- Crear anova de **dos factores**
- Crear anova con **interacción**

.panelset[
.panel[.panel-name[Datos y modelo]
Generar datos y modelo.
```{r, eval=FALSE}
insectos <- c(16,11,20,21,14,7,37,32,15,25,39,41,21,12,14,17,13,17,45,59,48,46,38,47)
colores <- as.factor(c(rep(c("azul", "verde", "blanco", "amarillo"), each =6)))
```

```{r, eval=FALSE}
Anova_insectos<-aov(lm(insectos ~ colores))
```

```{r, eval=FALSE}
summary(Anova_insectos)
```
]


.panel[.panel-name[Supuestos]
```{r, eval=FALSE}
plot(Anova_insectos$residuals)
```

```{r, eval=FALSE}
hist(Anova_insectos$residuals)
qqnorm(Anova_insectos$residuals) 
qqline(Anova_insectos$residuals)
```

```{r, eval=FALSE}
shapiro.test(Anova_insectos$residuals)
```

```{r, eval=FALSE}
bartlett.test(Anova_insectos$residuals ~ colores)
```
]

.panel[.panel-name[Post-hoc]

Veamos si los grupos son diferentes y cuales grupos son diferentes.
```{r, eval=FALSE}
TukeyHSD(Anova_insectos)
```

```{r, eval=FALSE}
Insectos_df<-data.frame(insectos=insectos,colores=colores)
ggplot(Insectos_df, aes(x=colores,y=insectos)) +
  geom_boxplot(aes(fill=colores))+
  xlab("Color de la trampa")+
  ylab("Numero de insectos")+
  scale_fill_manual(values=c("#e9c46a", "#457b9d","#f1faee","#2a9d8f"))+
  theme_classic()+
  theme(legend.position = "none")
```
]

.panel[.panel-name[Dos factores]
Crear nueva columna con factor de tamaño.
```{r, eval=FALSE}
Insectos_df$tamanio <- as.factor(c(rep(c("grande", "mediana", "chica"), 
                           each=2)))
```

```{r, eval=FALSE}
Anova_insectos_2<-aov((insectos ~ colores + tamanio),data=Insectos_df)
```

```{r, eval=FALSE}
summary(Anova_insectos_2)
```
]

.panel[.panel-name[Interacciones]
Interacción:
```{r, eval=FALSE}
Anova_insectos_3<-aov((insectos ~ colores * tamanio),data=Insectos_df)
```

```{r, eval=FALSE}
Anova_insectos_4<-aov((insectos ~ colores + tamanio + colores : tamanio),data=Insectos_df)
```

```{r, eval=FALSE}
summary(Anova_insectos_3)
```

```{r, eval=FALSE}
summary(Anova_insectos_4)
```
]
]

---
class: title-slide, inverse
background-image: url(https://images.unsplash.com/photo-1560806175-2e9e26340b2b?ixid=MXwxMjA3fDB8MHxwaG90by1wYWdlfHx8fGVufDB8fHw%3D&ixlib=rb-1.2.1&auto=format&fit=crop&w=1000&q=80)
background-size: cover

# Contacto

- [Factores](#factores)  
- [Analisis de varianza](#anova)


.right[
Para dudas, comentarios y sugerencias:<br>
 Escríbeme a miriamjlerma@gmail.com

Este material esta accesible y se encuentra en <br>
 mi [`r fa("external-link-alt", fill = "#f2cc8f")`github](https://github.com/MiriamLL/Curso_CIAD/)
y mi [`r fa("external-link-alt", fill = "#f2cc8f")`página www.miriam-lerma.com](https://miriamlerma.netlify.app/materiales.html)
]

<h1>
.right[
[`r fa("home", fill = '#f2cc8f')`](https://miriamlerma.netlify.app/materiales.html)
]</h1>


