---
title: "Clase 2"
subtitle: "Cargar datos"
author: "Miriam Lerma"
date: "Febrero 2021"
output:
  xaringan::moon_reader:
    css: RZero2-themer.css
    seal: false
    nature:
      highlightStyle: github
      highlightLines: true
      countIncrementalSlides: true
      
---

```{r metathis, include = FALSE}
#Con esta libreria puedo poner informacion que saldra en el titulo, en los buscadores y demas, como de titulo y fechas. Asi como elegir la imagen que saldra de inicio.

library(metathis)
meta() %>%
  meta_name("github-repo" = "MiriamLL/Curso_CIAD") %>%
  meta_social(
    title = "Cargar datps",
    description = paste0(
      "Introduccion a RStudio",
      "Curso de R"),
    url = "https://github.com/MiriamLL/Curso_CIAD/blob/main/Clase1Parte2.html",
    image = "https://images.unsplash.com/photo-1481277542470-605612bd2d61?ixid=MXwxMjA3fDB8MHxwaG90by1wYWdlfHx8fGVufDB8fHw%3D&ixlib=rb-1.2.1&auto=format&fit=crop&w=695&q=80",
    image_alt = paste0(
      "Introduccion a R y RStudio",
      "Curso de R"),
    og_type = "website",
    og_author = "Miriam Lerma",
    twitter_card_type = "summary_large_image",
    twitter_creator = "@MiriamLL",
    twitter_site = "@MiriamLL")
```


```{r include = FALSE}
#Paquetes
library(xaringanExtra)
```

class: title-slide, middle, right
background-image: url(https://images.unsplash.com/photo-1533279443086-d1c19a186416?ixid=MXwxMjA3fDB8MHxwaG90by1wYWdlfHx8fGVufDB8fHw%3D&ixlib=rb-1.2.1&auto=format&fit=crop&w=1489&q=80)
background-size: cover

### `r rmarkdown::metadata$title`
# `r rmarkdown::metadata$subtitle`

**`r rmarkdown::metadata$author`**<br>
`r rmarkdown::metadata$date`

---

## 1. Intro

- Teoría.  
Paquetes, Directorios, Cargar datos.

- Practica.  
Cargar datos desde csv, txt, excel y desde una url (internet).

```{r, echo=FALSE}
library(emo)
```

---

## Quienes son ustedes? 

- Saben abrir e identificar partes de R Studio

- Quieren cargar sus datos a RStudio y poder inspeccionarlos.

### Objetivo de hoy

- Puedan cargar datos y verlos en su computadora.

---

# Créditos

-El material esta basado en el libro:  
[R4DS, editado por Riva Quiroga](https://r4ds-en-espaniol.netlify.app/)  

-El libro de:  
[Bookdown, por Sonia Mendizabal](https://songeo.github.io/introduccion-r-bookdown/)

-Y materiales de RLadies   
[Zero to Hero](https://github.com/rladies/meetup-presentations_freiburg)  
[Recursos en espanol ](https://github.com/rladies/recursos_en_espanol)  
[RdesdeCero por Yanina Bellini](https://github.com/rladies/meetup-presentations_santarosa/blob/master/RdesdeCero)  
[Primeros pasos en R por Riva Quiroga](https://github.com/rivaquiroga/RLadies-Santiago/blob/master/2018-04_taller_primeros_pasos_en_R.Rmd)  


Imágenes adicionales
[Unsplash](https://unsplash.com/)
[Portada por Fredy Jacob](https://unsplash.com/@thefredyjacob)

---

class: title-slide, middle, center

# Empecemos!


---

## 1. Intro
Un proyecto típico de ciencia de datos se ve así:

```{r echo=FALSE, out.height=300}
knitr::include_graphics('https://r4ds-en-espaniol.netlify.app/diagrams_w_text_as_path/es/data-science.svg')
```
.right[
Fuente: [R4DS](https://r4ds-en-espaniol.netlify.app/)
]

Hoy queremos pasar el primer paso que es **importar nuestros datos**. 

---

## 1.1. Paquetes

- Son colecciones de funciones que realizan operaciones.  
- Se instalan una única vez pero deben cargarse cada vez que se utilizan.  
Para instalar hay que escribir: install.packages("").  
Para cargar hay que escribir: library("").  

Si han bajado apps a su cel, install.packages() es descargar la app y se hace una sola vez y library() es abrirla.
--

Ahora mismo abran la consola, escriban el siguiente código y denle enter
```{r, eval=FALSE}
install.packages("cowsay")
```

```{r, eval=FALSE}
install.packages("here")
```

`r emo::ji("clock")` Tarda un poquito en cargarse...
```{r, eval=FALSE}
install.packages("tidyverse")
```
Nota: nos da un warning, solo para **advertirnos** o **informarnos** de que contiene el paquete. No es un mensaje de error.

Otra opción es ir al **workspace**
Packages>Install>Escribir el nombre.

---

## 1.1. Paquetes

```{r, eval=FALSE}
say(what = "Ya sabes cargar paquetes!", by = "cat")
```
--
No sale nada?
Hay que cargar la libreria primero.

--

```{r, comment=""}
library("cowsay")
say(what = "Ya sabes cargar paquetes!", by = "cat")
```


---


## 1.2. Directorios

Donde están los archivos en tu computadora.  

Manualmente: Esquina inferior derecha: **Salida** > Files > More > Set working directory

```{r echo=FALSE, out.height=300}
knitr::include_graphics('https://r4ds-en-espaniol.netlify.app/diagrams_w_text_as_path/es/rstudio-console.svg')
```

Pero recuerden que no queremos hacer esto cada vez que entramos a R, queremos que sea automático y rápido.

---

## 1.2. Directorios
Donde están tus datos?

Opción 1
```{r, eval=FALSE}
getwd()
```

```{r, eval=FALSE}
setwd()
```

Se tiene que copiar y pegar completo y cada quien va a tener diferentes carpetas en sus computadoras.

---

## 1.2. Directorios

Donde están tus datos?

```{r, eval=FALSE}
library(here)
```

```{r, eval=FALSE}
here()
```

Ventajas:
- Usa la carpeta donde tenemos guardado el script para encontrar el archivo que necesitamos.
- Se puede compartir con colaboradores.
- Se adapta si mueves la carpeta de lugar.

---


## 1.3. Cargar datos

Cargar el paquete tidyverse
```{r, message="FALSE", warning='FALSE'}
library("tidyverse")
```

---

## 1.4. Formato CSV

Manualmente: esquina inferior derecha  
Files> Doble clic en el archivo de **Pingus_1.csv**  
Esta separado por comas, entonces:  
read_csv se usa cuando los valores están separados por **comas**.  

```{r, eval=FALSE}
Pingus_csv<-read_csv(here("Pingus_1.csv"))
```

```{r, eval=FALSE}
head(Pingus_csv)
```

---

## 1.4. Formato CSV
Doble clic en el archivo de **Pingus_2.csv**  
Esta separado por punto y coma.  
read_csv2 se usa para cuando están separados con **punto y coma**.

```{r, eval=FALSE}
Pingus_csv2<-read_csv(here("Pingus_2.csv"))
```

```{r, eval=FALSE}
head(Pingus_csv2)
```

--

Funciono?


Ah! tengo que usar read_csv2 para ";"
```{r, eval=FALSE}
Pingus_csv2<-read_csv2(here("Pingus_2.csv"))
```

```{r, eval=FALSE}
head(Pingus_csv2)
```

---

## 1.5.  Formato tab

Doble clic en el archivo de **Pingus_3.txt**.  
Esta separado por espacios.  
read_tsv se usa para documentos que tengan tab (espacio) separated values.  

```{r, eval=FALSE}
Pingus_txt<-read_tsv(here("Pingus_3.txt"))
```

```{r, eval=FALSE}
head(Pingus_txt)
```

---

## 1.6. Formato Excel

Hay que cargar la librería readxl
```{r, eval=FALSE}
library("readxl")
```

read_excel se usa para cargar archivos de excel.
```{r, eval=FALSE}
Pingus_excel<- read_excel(here("Pingus_4.xlsx"))
```

```{r, eval=FALSE}
head(Pingus_excel)
```

Hay otros tipos de formatos pero no los vamos a ver hoy, ni creo que los vayamos a necesitar durante el curso.


---

## 1.7. Desde Internet

Fuentes de datos en Internet para practicar y que vamos a usar durante el curso:  
- [TidyTuesday](https://github.com/rfordatascience/tidytuesday)  
- [DatosDeMiercoles](https://github.com/cienciadedatos/datos-de-miercoles)  


Base de datos de plásticos. Datos liberados el 26 de enero de 2021.
```{r, message=FALSE, warning=FALSE}
plastics <- readr::read_csv('https://raw.githubusercontent.com/rfordatascience/tidytuesday/master/data/2021/2021-01-26/plastics.csv')
```

Datos de plásticos
```{r, eval=FALSE}
head(plastics,5)
```

---

## 1.8. Paquetes que contienen datos

```{r, eval=FALSE}
install.packages("remotes")
remotes::install_github("cienciadedatos/datos")
```

```{r}
library(datos)
Pingus<-pinguinos
```

```{r}
head(Pingus)
```

---


## 1.9. Unir documentos

Se pueden unir muchos documentos (En este ejemplo .xlsx)
Pero **ojo** el numero de columnas y nombres de las columnas debe ser lo mismo.

```{r, eval=FALSE}
MainFolder<-here()
FilesTracking <- list.files(MainFolder,pattern="*.xlsx",full.names=TRUE)
ListTracking <- lapply(FilesTracking,read_excel)
ListTracking #Te muestra todos los documentos de la carpeta
AllTracks <- do.call("rbind",ListTracking)
```


---

class: title-slide, center
background-image: url(https://images.unsplash.com/photo-1559311648-addd6af95dd4?ixid=MXwxMjA3fDB8MHxwaG90by1wYWdlfHx8fGVufDB8fHw%3D&ixlib=rb-1.2.1&auto=format&fit=crop&w=1350&q=80)
background-size: cover

# 1.10. Su turno

Carga los datos de pinguinos  
 Usando read_csv <br>
 Usando read_csv2 <br>
 Usando read_tsv <br>
 Usando read_excel <br>

---

class: title-slide, bottom
background-image: url(https://images.unsplash.com/photo-1533279443086-d1c19a186416?ixid=MXwxMjA3fDB8MHxwaG90by1wYWdlfHx8fGVufDB8fHw%3D&ixlib=rb-1.2.1&auto=format&fit=crop&w=1489&q=80)
background-size: cover

## Recapitulando

Esta clase:
- 2.1 Instalar y cargar paquetes
- 2.2 Directorios
- 2.3 Cargar csv y excel

Siguiente clase:
- 3.1 Visualizacion de datos
- 3.2 Usar ggplot2

---

class: title-slide, inverse, bottom

## Contacto

```{r, echo=FALSE}
library(fontawesome)
```

Te recomiendo seguir con la clase: [`r fa("external-link-alt", fill = "#52b788")`Cargar tus datos](https://miriamlerma.netlify.app/materiales.html).

Para dudas, comentarios y sugerencias:  
- Escríbeme a miriamjlerma@gmail.com

Este material esta accesible y se encuentra en 
- mi [`r fa("external-link-alt", fill = "#52b788")`github](https://github.com/MiriamLL/Curso_CIAD/)
- mi [`r fa("external-link-alt", fill = "#52b788")`página](https://miriamlerma.netlify.app/materiales.html)

<br>
<br>


.center[
```{r, echo=FALSE}
library(fontawesome)
```
##`r fa("home", fill = "#2a9d8f")`[Volver ](https://miriamlerma.netlify.app/materiales.html)
]


