---
title: "ClaseModelos"
author: "MiriamLerma"
date: "20/5/2021"
output: 
  html_document:
    toc: true

---

# Intro
Materiales de la clase de modelos mixtos. Nota que los datos son descargados directamente de una URL.
Tu tarea es escribir tus propios comentarios en el archivo.
Si no tienes los paquetes, hay que instalarlos escribiendo install.packages() en tu consola o en un *chunk*

# Librerias
Cargar librerías
```{r setup, warning=FALSE, message=FALSE}
library(tidyverse)
library(readr)
library(here)
#install.packages(broom)
library(broom)
#install.packages(broom.mixed)
library(broom.mixed)
#install.packages(lme4)
library(lme4)
#install.packages(AICcmodavg)
library(AICcmodavg)
#install.packages(MuMIn)
library(MuMIn)
```

# Cargar datos
## dragones
```{r, message=FALSE}
url <- "https://raw.githubusercontent.com/MiriamLL/Prueba/master/dragones.csv"
download.file(url, "dragons.csv")
dragones <- read_csv("dragons.csv") 
```

## bmi
```{r}
url <- "https://raw.githubusercontent.com/MiriamLL/Prueba/master/bmi_data.csv"
download.file(url, "bmi_data.csv")
bmi_datos <- read_csv("bmi_data.csv") 
```

# Modelo lineal
Graficar
```{r}
dragones %>% 
  ggplot(aes(x=tamanio, 
             y=calificacion)) + 
             geom_jitter(alpha=.2)+
             theme_bw()
```

```{r}
#install.packages(broom)
library(broom)
```

```{r}
ajuste_lm <- lm(calificacion ~ tamanio, data=dragones)
```

```{r}
broom::tidy(ajuste_lm) %>% tibble::as_tibble()
```

```{r}
glance(ajuste_lm) %>% 
  tibble::as_tibble()
```

```{r,include=FALSE}
info_ajuste_lm<-augment_columns(ajuste_lm, dragones)
```

```{r,out.width="40%"}
info_ajuste_lm %>% 
  ggplot(aes(x=tamanio,y=calificacion))+ 
  geom_jitter(alpha=.2)+
  geom_line(aes(x=tamanio,y=.fitted))+
  theme_bw()
```

```{r,out.width="40%"}
plot(ajuste_lm, which=1)
```

```{r,out.width="40%"}
plot(ajuste_lm, which=2)
```

```{r,out.width="40%"}
plot(ajuste_lm, which=3)
```

```{r}
dragones %>%
  ggplot(aes(x=tamanio,y=calificacion, 
        colour=montania)) +
  geom_jitter(alpha=2) +
  theme_bw()
```

```{r,out.width="30%"}
dragones %>% 
  ggplot(aes(tamanio,calificacion,
      colour = montania))+
  geom_jitter(alpha=2) + 
  facet_wrap(~ montania) +
  theme_bw()+
  theme(strip.background=element_rect(fill="white"))
```

# Agregar factor aleatorio
```{r, message=FALSE, warning=FALSE}
#install.packages(broom.mixed)
#install.packages(lme4)
library(broom.mixed)
library(lme4)
```

```{r}
ajuste_lmer <- lmer(calificacion ~ tamanio + 
                      (1|montania), data = dragones)
```

```{r}
tidy(ajuste_lmer) %>% tibble::as_tibble()
```

```{r}
glance(ajuste_lmer) %>% tibble::as_tibble()
```

```{r}
info_ajuste_lmer<- augment_columns(ajuste_lmer,dragones)
```

```{r}
info_ajuste_lmer %>% 
 ggplot(aes(x=tamanio,y=calificacion, 
            colour=montania))+ 
 geom_jitter(alpha=2)+ 
 facet_wrap(~ montania)+
 geom_line(aes(x=tamanio,
               y=.fitted),
 colour="black")+
theme_bw()
```

```{r}
plot(ajuste_lmer)
```

```{r}
qqnorm(resid(ajuste_lmer))
qqline(resid(ajuste_lmer))
```

```{r}
summary(ajuste_lmer)
```

```{r}
339.7/(339.7 + 223.8)
```
```{r}
AIC(ajuste_lmer)
```

# Efectos aleatorios
```{r}
dragones$muestra <- factor(paste0(dragones$montania,
                                  dragones$sitio))
```

```{r}
lmer_completo <- lmer(calificacion ~ tamanio + 
                        (1|montania) + (1|muestra), 
				  data = dragones)
```

```{r, eval=FALSE}
summary(lmer_completo)
```

```{r}
ggplot(dragones, aes(x = tamanio, y = calificacion, colour = sitio)) +
  facet_wrap(~montania, nrow=3) +
  geom_point() +
  theme_classic() +
  geom_line(data = cbind(dragones, pred = predict(lmer_completo)), aes(y = pred)) +
  theme(legend.position = "none")
```

# Comparacion de 2 modelos

```{r}
lmer_completo <- lmer(calificacion ~ tamanio + #<<
                        (1|montania) + (1|muestra),
                      data = dragones, REML = FALSE)
```

```{r}
lmer_reducido <- lmer(calificacion ~ 1 + #<<
                        (1|montania) + (1|muestra), 
                      data = dragones, REML = FALSE)
```

```{r}
anova(lmer_reducido, lmer_completo) 
```

# Comparación de más de 2 modelos

```{r, eval=FALSE}
url <- "https://raw.githubusercontent.com/MiriamLL/Prueba/master/bmi_data.csv"
download.file(url, "bmi_data.csv")
bmi_datos <- read_csv("bmi_data.csv") 
```

Primer modelo
```{r}
mod_edad <- lm(bmi ~ age, data = bmi_datos)
```

Segundo modelo
```{r}
mod_sexo <- lm(bmi ~ sex, data = bmi_datos)
```

Tercer modelo
```{r}
mod_consumo <- lm(bmi ~ consumption, data = bmi_datos)
```

Comparar modelos
```{r}
#install.packages(AICcmodavg)
library(AICcmodavg)
```

```{r}
modelos <-list(mod_edad, mod_sexo, mod_consumo)
modelos_nombres<-c('mod_edad', 'mod_sexo', 'mod_consumo')
```

```{r}
aictab(cand.set = modelos, modnames = modelos_nombres)
```

```{r}
mod_sexo_edad <- lm(bmi ~ age + sex, data = bmi_datos)
```

```{r}
mod_combinacion <- lm(bmi ~ age + sex + consumption, data = bmi_datos)
```

```{r}
mod_interaccion <- lm(bmi ~ age*sex*consumption, data = bmi_datos)
```

```{r}
modelos <-list(mod_edad, mod_sexo, mod_consumo, mod_sexo_edad, mod_combinacion, mod_interaccion)
modelos_nombres<-c('mod_edad', 'mod_sexo', 'mod_consumo','mod_sexo_edad', 'mod_combinacion', 'mod_interaccion')
```

```{r}
aictab(cand.set = modelos, modnames = modelos_nombres)
```
```{r}
drop1(bmi_mod_comp, test="F")
```
```{r}
dredge(bmi_mod_comp)
```


# MuMIn
## bmi
```{r}
#install.packages(MuMIn)
library(MuMIn)
options(na.action = "na.fail")
```

```{r}
bmi_mod_comp <- lm(bmi ~., data = bmi_datos)
class(bmi_mod_comp)
```

```{r}
dredge(bmi_mod_comp)
```

## dragones
```{r}
options(na.action = "na.fail")
dragones$muestra <- factor(paste0(dragones$montania,
                                  dragones$sitio))
lmer_completo <- lmer(calificacion ~ tamanio +
                        (1|montania) + (1|muestra),
                      data = dragones,REML=FALSE)#<<
dredge(lmer_completo)
```

```{r}
lmer_completo <- lmer(calificacion ~ tamanio +
                        (1|montania) + (1|muestra),
                      data = dragones,REML=TRUE) #<<
```

```{r}
summary(lmer_completo)
```

# Fin del documento

