---
title: "Pingüinos de Adelia"
author: "Miriam Lerma"
date: "29/3/2021"
output: 
  html_document:
    code_folding: hide
    toc: true
    toc_float: true
    number_sections: true
bibliography: Bibliografia.bib  
---

# Introducción  
Los pingüinos de Adelia (*Pygoscelis adeliae*) son una especie protegida y no sabemos si están perdiendo peso conforme se calienta el océano y se reduce la disponibilidad de alimento para ésta especie. <br>
Se pueden instalar cámaras en las colonias para tomarles fotos de manera regular. Las cámaras registran  bien la longitud de aleta.  

- El objetivo de este estudio es evaluar si la medida de la aleta se puede usar para predecir el peso de los pingüinos. <br>

# Métodos  
Se usaron datos de pingüinos de Adelia (*Pygoscelis adeliae*) para explorar la relación entre peso y largo de la aleta obtenidos de un estudio con pinguinos en la Antarctica [@gorman2014ecological].  
La limpieza de los datos se hizo usando funciones de tidyverse @tidyverse_2019  
```{r,message=FALSE, warning=FALSE}
#Asi cargo mis datos de pinguinos
#remotes::install_github("cienciadedatos/datos")
library(datos)
Pingus<-pinguinos
library(tidyverse)
Adelia<-Pingus%>%
  filter(especie=='Adelia')%>%
  drop_na() 
```

Se colectaron un total de `r nrow(Adelia)` muestras correspondientes a pingüinos de Adelia.

Se creo un modelo linear para ver la relacion entre el peso y el largo de la aleta.
```{r, message=FALSE}
lm_Adelia<-lm(data=Adelia,masa_corporal_g ~ largo_aleta_mm) #crea el modelo
TablaResultados<-broom::tidy(lm_Adelia)#crea la tabla
```


# Resultados  
El rango de peso de los pingüinos de Adelia es entre `r min(Adelia$masa_corporal_g, na.rm=TRUE)` y `r max(Adelia$masa_corporal_g,na.rm=TRUE)` gramos. El rango de la longitud de aleta de los pingüinos de Adelia es entre `r min(Adelia$largo_aleta_mm, na.rm=TRUE)` y `r max(Adelia$largo_aleta_mm,na.rm=TRUE)` gramos.

Encontramos una relación positiva entre la masa corporal y el largo de la aleta en los pingüinos de Adelia (Tabla 2, Fig. 2).

```{r, message=FALSE, warning=FALSE}
library(kableExtra)
kbl(TablaResultados, 
    booktabs = T, caption = "Tabla 2. Resultado del modelo de regresion") %>% #Titulo
    kable_styling(latex_options = c("striped", "hold_position"),
                full_width = F)
```


**Fig 2**. Masa corporal y largo de aleta en pingüinos de Adelia. 
```{r, message=FALSE, warning=FALSE, fig.height=3, fig.width=3}
ggplot(Adelia, aes(x=masa_corporal_g, y=largo_aleta_mm))+
  geom_point()+
  geom_smooth(method="lm")+
  theme_classic()
```

```{r, echo=FALSE, include=FALSE}
#Prueba 
Largo<-200
Masa<-(TablaResultados[1,2])+(TablaResultados[2,2]*Largo)
Masa
```

# Discusión  
Se puede predecir el peso de los pingüinos de Adelia al medirles la aleta usando la formula (Masa corporal = `r TablaResultados[2,2]` x Largo de aleta `r TablaResultados[1,2]`). 

# Conclusión
Las camaras pueden ser utiles para evaluar cambios en el peso de los pingüinos de Adelia.

# Referencias

